【裁判字號】    89,易,646
【裁判日期】    890317
【裁判案由】    詐欺
【裁判全文】
臺灣高雄地方法院刑事判決                          八十九年度易字第六四六號
    公  訴  人  臺灣高雄地方法院檢察署檢察官
    被      告  乙○○
    選任辯護人  李錦臺  律師
右列被告因詐欺案件，經檢察官提起公訴 (八十八年度偵字第二七七五五號），本院
判決如左︰
    主  文
乙○○無罪。
    理  由
一、公訴意旨略以：被告乙○○意圖為自己不法之所有，於民國八十六年十一月二十
    四日，至高雄市三民區○○○路一二八之一號，向丙○○佯稱：要開車行急須現
    金支應，邀丙○○投資新台幣（下同）七十萬元等語。致陳丙○○信以為真，允
    諾投資，並交付上開金額，而為一定金額之給付。嗣乙○○當場簽發如附表所示
    本票三紙交付丙○○，以為擔保。詎乙○○於取得款項後，隨即逃之夭夭，不知
    去向，且本票屆期亦未兌現。因認乙○○涉有刑法第三百三十九條第一項之詐欺
    取財罪嫌。
二、按犯罪事實應依證據認定之，無證據不得推定其犯罪事實，又不能證明被告犯罪
    者，應諭知無罪之判決，刑事訴訟法第一百五十四條、第三百零一條第一項定有
    明文。又按刑事訴訟法上所謂認定犯罪事實之證據，係指足以認定被告確有犯罪
    行為之積極證據而言，如未能發現相當證據或證據不足以證明，自不能以推測或
    擬制之方法，以為裁判基礎，最高法院二十九年上字第三一０五號及四十年台上
    字第八十六號分別著有判例；又認定不利於被告之事實，須依積極證據，苟積極
    證據不足為不利被告之認定時，即應為有利於被告之認定，更不必有何有利之證
    據，最高法院三十年上字第八一六號判例參照。再按刑法第三百三十九條第一項
    詐欺取財罪之成立，以意圖為自己或第三人不法所有，以詐術使人將本人或第三
    人之物交付為要件。所謂以詐術使人交付，必須被詐欺人因其詐術而陷於錯誤，
    若其所用方法，不能認為詐術，亦不致使人陷於錯誤，即不構成該罪（最高法院
    揭有四十六年度台上字第二六０號判例要旨可參）。
三、公訴人認被告乙○○涉有詐欺取財罪嫌，無非以右揭事實，業據告訴人丙○○指
    指述綦詳，核與證人甲○○庭證述情節相符，並有本票影本三張在卷可稽。又被
    告迄未能提出經營車行之帳冊相關資料，以供查證，足徵被告並未經營車行。乃
    被告既未經營車行，竟向告訴人詐稱：投資款項於車行經營云云，顯具有不法所
    有之意圖，為其論罪依據。
四、訊據被告固對於右揭時、地，曾簽發附表所示三張本票，供作借款之用等情不諱
    ，惟否認有何右揭犯行，辯稱：伊向告訴人借得三十萬元款項，因告訴人指稱將
    來借款利息及其他費用要支付，所以要求伊簽發面額三十萬元本票共二張，以供
    擔保。伊與告訴人均係經營車行生意，不可能再邀請告訴人投資車行。至另外一
    張面額十萬元本票，係因向證人甲○○借款十萬元，而簽發交付，與告訴人無涉
    ，伊並未意圖不法所有，向告訴人施用詐術，取得財物等語。
五、經查：
（一）告訴人與被告均係經營中古車買賣業務乙節，業據被告供明在卷，復為告訴人
      所是認（見本院八十九年三月三日訊問筆錄），堪可認定。則告訴人既與被告
      經營相同業務，倘告訴人有增加投資之必要，衡之事理！告訴人儘可自行擴大
      經營業務範圍或規模，何須投資被告經營之車行？已徵被告向告訴人拿取上開
      款項，並非投資而來。又本件苟如告訴人所稱：被告向伊拿取之款項，係屬投
      資額。則按之一般投資事業常理，投資者提出資金參與事業，並依其投資金額
比例共同分享或負擔投資事業盈虧，乃眾所週知之事實。易言之！投資者投資
      後，所可能獲得投資報酬金額，或高於投資額，或低於投資額，甚或！須共同
      負擔債款，不一而足。凡此，均顯示投資者，將來回收金額高低，具有不可確
      定性及預測性。被告係從事中古車買賣業務者，自知悉上情，衡之事理！洵不
      可能於告訴人投資時，即簽發如附表所示面額七十萬元本票予告訴人收執，益
      見告訴人交付被告之款項，並非投資款，顯見告訴人指述不實，不能資為被告
      不利之認定。
（二）又依告訴人告訴狀所述：被告係於八十六年十一月二十四日，邀伊投資中古車
      買賣業務，伊並交付七十萬元款項予被告，且當場收受被告簽發如附表本票等
      語。顯見被告簽發附表之本票發票日，應屬交付款項同日即八十六年十一月二
      十四日，始符事理。惟參酌附表所示本票，其中編號１、２本票發票日係八十
      七年四月二十五日，其中編號３本票則無發票日等情，並非八十六年十一月二
      十四日；暨告訴人於審理中指述：「．．被告八十六年十一月份左右邀我投資
      七十萬（元），我在八十七年四月底給被告七十萬（元）．．他開本票三張給
      我．．」（見本院八十九年二月十八日訊問筆錄）等語相互以觀，顯與告訴人
      偵查中指述情客觀事實不符，尤徵告訴人所述不實，不可採信。
（三）再附表編號１、２之本票，票據號碼為０５３７２２號及０５３７２３號，票
      號相連，且依票據記載情狀觀之，其中書寫字跡相同，使用筆墨亦屬相似，堪
      認該二紙本票，係同時簽立。至附表編號３本票，其票據號碼係３０６８７９
      號，非惟與上開票據不連號，即連票據上，亦未見載立發票日。猶有甚者！附
      表編號３本票所使用之筆墨，以目視觀察，顯與附表編號１、２所示本票之筆
      墨不同。凡此，均足徵編號３本票與編號１、２本票之簽發時期，並不相同。
      顯見被告辯稱：伊僅簽發附表編號１、２之本票交付被告。至編號３之本票，
      係因向證人甲○○借款十萬元，而簽發交付等語，應屬可採。從而，告訴人及
      證人甲○○指、證稱：附表編號３之本票，係因為被告向告訴人邀約投資，始
      簽發交付告訴人收執云云，並非事實。
（四）此外，本件被告與告訴人達成和解金額，係三十萬元乙節，亦有被告提出之和
      解書一紙在卷可稽。若參酌上開說明情節相互以觀，顯見被告向告訴人借款金
      額，係三十萬元，並非如告訴人所指七十萬元甚明。則被告辯稱：伊僅向告訴
      人借款三十萬元，因告訴人指稱將來借款利息及其他費用要支付，所以要求伊
      簽發面額三十萬元本票二張等語，即屬可採。
（五）綜上所述，被告既以合法借款方式，向告訴人借貸款項，並簽發本票，以供告
      訴人他日持以兌現，自難遽認被告借款之始，即意圖不法所有，而向告訴人施
      用詐術，致告訴人陷於錯誤，為一定金錢之給付，是被告所為，核與詐欺取財
      構成要件不符。揆諸前開說明，本件不能證明被告犯罪，爰依法為被告無罪之
      諭知。
據上論斷，應依刑事訴訟法第三百零一條第一項前段，判決如主文。
本案經檢察官陳建和到庭執行職務。
中      華      民      國    八十九    年      三      月    十七      日
                                  臺灣高雄地方法院刑事庭
                                      法  官    李昭彥
右正本證明與原本無異。
如不服本判決，應於判決送達後十日內，向本院提出上訴狀。
                                      書記官    賴佳慧
中    華    民    國      八十九      年      三      月      十七      日
附表：（新台幣）
┌──┬─────────┬──────────┬─────┬────┐
│編號│   發票人         │票據號碼暨發票日    │面    額  │備  考  │
├──┼─────────┼──────────┼─────┼────┤
│１  │乙  ○  ○        │０五三七二二        │三十萬元  │本  票  │
│    │                  │八十七年四月二十五日│          │        │
├──┼─────────┼──────────┼─────┼────┤
│２  │同      右        │０五三七二三        │三十萬元  │同  右  │
│    │                  │八十七年四月二十五日│          │        │
├──┼─────────┼──────────┼─────┼────┤
│３  │同      右        │３０６８７９        │十萬元    │同  右  │
│    │                  │未載發票日          │          │        │
└──┴─────────┴──────────┴─────┴────┘


司法院資訊處製作；財團法人民間司法改革基金會備份。
